【裁判字號】    98,上訴,1434
【裁判日期】    981208
【裁判案由】    偽造文書等
【裁判全文】
臺灣高等法院高雄分院刑事判決        98年度上訴字第1434號
上  訴  人  臺灣屏東地方法院檢察署檢察官
被      告  丙○○
上列上訴人因被告偽造文書等案件，不服臺灣屏東地方法院97年
度訴字第829 號中華民國98年7 月15日第一審判決（起訴案號：
臺灣屏東地方法院檢察署96年度偵字第2379號），提起上訴，本
院判決如下：
    主  文
原判決關於丙○○收受贓物及定應執行刑，暨被訴詐欺取財等部
分，均撤銷。
丙○○犯詐欺取財罪，處有期徒刑肆月，如易科罰金，以新臺幣
壹仟元折算壹日，減為有期徒刑貳月，如易科罰金，以新臺幣壹
仟元折算壹日；又犯故買贓物罪，處有期徒刑捌月，減為有期徒
刑肆月，如易科罰金，以新臺幣壹仟元折算壹日。應執行有期徒
刑伍月，如易科罰金，以新臺幣壹仟元折算壹日。
    事  實
一、丙○○於民國95年11月18日左右，在屏東縣鹽埔鄉某處，明
    知劉季泰委修之車牌號碼1350-MH 號中華三菱自小客車（起
    訴書誤為：本田牌「HONDA 」白色CRV 休旅車；車身號碼為
    PKTRD58504F012466 號；登記車主乙○○「即劉季泰之父」
    ）車體嚴重受損（緣於95年11月11日，在屏東市海豐里某處
    發生車禍，劉季泰先委由他人將該車拖至友人設於屏東縣鹽
    埔鄉新圍村之「永光烤漆廠」，一星期後，劉季泰透過友人
    之介紹認識丙○○），本無修復之意，竟意圖為自己不法之
    所有，向劉季泰詐稱願以新台幣（下同）8 萬元負責「包修
    」，期限為1 個月，致使劉季泰不疑，而將定金2 萬元交予
    丙○○，丙○○詐取2 萬元得手後，自「永光烤漆廠」拖回
    該車後，僅將該車之車牌2 面卸下，車體則交由屏東縣萬丹
    鄉某保養廠予以解體而不知去向，嗣經劉季泰屢次催促，丙○○均以其餘款6 萬元未付為由搪塞，劉季泰始悉受騙。
二、丙○○另明知車牌號碼9092-MJ 號本田「HONDA 」白色CRV
    休旅車（車身號碼為PKTRD48505F010187 號），係來路不明
    之贓車（該車係甲○○所有，以其父黃萬興之名登記，於95
    年7 月9 日6 時許前，在高雄縣林園鄉○○村○○○路2 巷
    73號住處騎樓遭竊），於95年7 月9 日至96年1 月6 日間之
    某日，竟基於故買贓物之犯意，以少於15萬元之顯低於市價
    向某人故買該贓車，再將上開贓車之原車身號碼PKTRD48505
    F010187 號，以不詳方式變造為劉季泰委修之車牌號碼1350
    -MH 號自小客車之車身號碼即PKTRD58504F012466 號（蔡志
    彰犯此部分行使偽造準私文書罪，業經原審即臺灣屏東地方
    法院97年度訴字第829 號判處「有期徒刑陸月，減為有期徒
    刑月，如易科罰金，以新臺幣壹仟元折算壹日」確定）。
    之後，適丁○○向林金信表示其欲更換中古車使用，林金信
    即將此事告知丙○○，丙○○認為有利可圖，乃允諾事成以
    新臺幣（下同）5,000 元作為佣金，而由林金信牙保上開經
    變造車身號碼之白色CRV 贓車（林金信犯此部分牙保贓物罪
    ，業經原審即臺灣屏東地方法院97年度訴字第829 號判處「
    有期徒刑陸月，減為有期徒刑月，如易科罰金，以新臺幣
    壹仟元折算壹日」確定），由丁○○向丙○○購買該贓車。
    丙○○遂於96年1 月6 日18時許，在丁○○之朋友何傳忠位
    於高雄縣大寮鄉○○村○○路161 之20號5 樓住處，以15萬
    元之價格，將該贓車售予丁○○（丁○○被訴故買贓車部分
    ，本院另行審結），並自丁○○處分別收取5 萬元、3 萬元
    （餘7 萬元未付），丙○○復將其自上開劉季泰委修之自小
    客車卸下之「1350-MH 」車牌2 面，改懸掛至丁○○所購之
    上開白色CRV 休旅車上而將該車交予丁○○。嗣於96年1 月
    30日21時30分許，丁○○駕駛該懸掛「1350-MH 」車牌之白
    色CRV 休旅車，搭載不知情之女友尤曉萍（另由檢察官為不
    起訴處分）行經高雄縣大寮鄉○○路，因另案為警執行拘提
    ，而循線查獲上情。
三、案經屏東縣警察局東港分局報請臺灣屏東地方法院檢察署檢
    察官偵查起訴。
    理  由
一、證據能力：
    後述關於證人於審判外之陳述及卷附書證之傳聞證據等部分
    ，檢察官、被告已於本院審理調查上開證據時均知係屬傳聞
    證據，而就此證據能力均表示無意見，即同意作為證據，且
    本院認為以之作為本案認定之證據，均與待證事實具有關聯
    性，且無證據證明此等證詞有何非出於任意性，或書證有何
    遭變造或偽造情事，作為本案之證據亦屬適當，依刑事訴訟
    法第159 條之5 第1 項規定，自得為證據。
二、訊據被告丙○○否認上開詐欺取財、故買贓物等犯行，辯稱
    ：伊係以8 萬元受劉季泰之託修復上開1350-MH 號自小客車
    ，且僅收劉季泰交付之1 萬元及上開車輛，該車後來交由林
    金信去「包修」，伊僅賺取此1 萬元之佣金，後因劉季泰一
    直拖延未付餘款，才由林金信拖去解體，跟伊沒有關係，又
    劉季泰亦知所謂「包修」，即係將該車解體後，再交付另1
    輛權利車之意，伊並無詐欺取財犯意；又伊並未向某人買受
    或收受上開9092-MJ 號休旅車，亦未將此車以15萬元轉賣給
    丁○○，伊亦未向丁○○收取8 萬元之車款，不知該車之車
    身號碼如何遭變造，亦未交付1350-MH 號車牌2 面給丁○○
    ，伊係將該車牌交給林金信，因林金信負責包修劉季泰的車
    云云。惟查：
(一)、詐欺取財部分：
 1、被告丙○○有於上開時、地，受證人劉季泰之委託以8 萬元
    修復車牌號碼1350-MH 之自小客車一節，業據被告迭於原審
    及本院均坦承不諱，核與證人劉季泰於原審具結證述相符。
 2、本件就劉季泰所交付之金額，被告丙○○雖辯以僅收1 萬元
    ，然證人劉季泰於警詢係稱「交付2 萬元，後因車子未修好
    ，所以未付尾款6 萬元」（見偵卷第103 頁背面），然其於
    原審證述「已付清8 萬元」（見原審卷第114 頁），另證人
    即證人劉季泰之父乙○○於偵查中證述「修理費說要6 萬元
    ，我兒子有拿2 萬元給丙○○，4 萬元都沒有給他」（見偵
    卷第87頁），雖證人乙○○所言之修復金額，及證人劉季泰
    所述是否支付尾款部分等情，與證人劉季泰前後所述有所出
    入，然對於證人劉季泰業已支付2 萬元給被告之事實，則無
    相左；縱認證人劉季泰仍有尾款未付清，亦應將原車交還，
    但被告坦認即由林金信將該車拖去解體，卻未事前取得證人
    劉季泰或車主即證人乙○○之同意，足徵被告本無修復該車
    之意，竟以「包修」為由，向證人劉季泰詐得2 萬元及上開
    車禍受損之車輛，被告主觀上顯有詐欺取財之不法犯意甚明
    。
 3、證人即瑞將汽車保養廠老板孫瑞成於原審證述：「韓先生（
    即拖吊車司機）有拖一台三菱2000 CC 白色自小客車去我那
    裡修理，是丙○○跟我說那台車要給我修理，這是丙○○與
    韓先生拖車過來」，固與證人韓孟儒於原審證述相符，然此
    等證詞形式上雖認被告委人將該車拖至瑞將汽車保養廠時，
    似有修復上開車輛之意，然證人孫瑞成亦證稱：「車子拖來
    放在我的保養廠，放了五個月，後來聯絡不到丙○○，所以
    聯絡林金信，因為林金信認識丙○○，林金信跟資源回收將
    車子當廢鐵，估給資源回收，拖進來時沒有看到車牌」等語
    （見原審卷115 頁），則被告若真有「包修」該車之意，為
    何並未先支付其向證人劉季泰收取之部分定金給瑞將汽車保
    養廠，又被告豈有長達5 個月對該車之修復情形不聞問，甚
    至瑞將保養廠之後卻未能連絡被告等情，可證被告意在詐取
    2 萬元及該車之2 面車牌，之後即委人將該車之受損車體拖
    至瑞將汽車保養廠棄置，否則豈有日後演變成該車任由林金
    信將該車拖去解體之結果。從而，證人孫瑞成、韓孟儒上開
    證詞，尚難採為有利於被告之認定。
 4、據上各節，被告丙○○所辯上情，均屬卸責之詞，不足採信
    。此部分事證明確，被告上開詐欺取財犯行，足以認定。
(二)、故買贓物部分：
 1、上開車牌號碼為9092-MJ 號之HONDA 牌白色CRV 休旅車（車
    身號碼為PKTRD48505F010187 號），係甲○○所有，以其父
    黃萬興之名登記，於95年7 月9 日6 時許，在高雄縣林園鄉
    ○○村○○○路2 巷73號住處騎樓發現失竊，且為警查獲懸
    掛1350- MH車牌之休旅車，確實為上開失竊之車輛等情，業
    據證人甲○○於警詢、偵查中證述明確（見警卷第13頁、偵
    卷第75頁），並有該車車籍查尋資料表、查詢車身號碼資料
    、證人甲○○指認休旅車照片在卷可參（見警卷第21、22、
    23、26-29 頁）。又警方於查獲後將懸掛1350-MH 號休旅車
    之車身號碼「PKTRD58504F012466 」，經電解後之車身號碼
    為「PKTRD48505F010187 」號一節，除被告丙○○所不否認
    ，並有卷附車身號碼去漆後照片及車身號碼電解中及電解後
    出現砂輪機磨痕照片可參（見警卷第30、31頁）。
 2、同案被告丁○○於原審以證人身分證述：「（你是如何與被
    告丙○○買車？）是被告林金信介紹的，說他朋友一輛權利
    車要賣。（你是跟誰談？）當初是被告林金信跟我說，之後
    被告林金信就叫被告丙○○將車開過來，被告丙○○說那車
    是他朋友的，欠銀行錢，看能否賣給我。（是誰換車牌？）
    被告丙○○與被告林金信一起來，誰換的我不知道。（你錢
    如何交付？）分期，第一次五萬元交給被告林金信或是被告
    丙○○二個人，是在我租屋處，第二次三萬元我交給被告丙○○，也是在我租屋處，租屋處就是我朋友何傳忠那裡；買
    車價錢是我跟被告丙○○講的，後續七萬元沒有給付。（是
    否交車當時就講好車牌要換？）是」等語（見原審卷39-40
    頁）；又原審被告林金信於原審以證人身分證述：「（你是
    否有介紹被告丁○○向被告丙○○買休旅車？）有，價錢我
    不知道，因為被告丙○○與我是合夥關係，被告丙○○說他
    朋友缺錢，所以才賣車。．．（本案你得到多少錢？）被告
    丙○○口頭有說給我伍千元，被告丙○○告訴我車子本身有
    瑕疵，被告丙○○叫我不要說」等語（見原審卷40頁反面）
    ，足見原審被告林金信確實居中介紹同案被告丁○○向被告
    丙○○購車，被告丙○○允諾事成以予林金信5,000 元作為
    佣金，且丁○○係以15萬元之價格，購買上開車輛並分別給
    付5 萬元、3 萬元（餘7 萬元未付）予被告丙○○無訛。
 3、被告丙○○業已坦承由其卸下證人劉季泰委修車號1350-MH
    中華三菱自小客車「車身號碼PKTRD58504F012466 號」之上
    述「1350-MH 」車牌（見本院卷第72頁），又依證人孫瑞成
    於原審所證：「三菱2000CC白色自小客車拖去我那裡時沒有
    看到車牌」等語（見原審卷115 頁反面），可知證人劉季泰
    原委由被告修復之1350-MH 自小客車拖進上述保養廠時已無
    車牌，又參以本件遭警查獲時，「1350-MH 」車牌已改懸丁○○向被告所買之上開休旅車上，且改懸「1350 -MH」車牌
    休旅車之車身號碼又經變造為PKTRD48505F010187 號等情以
    觀，足認被告丙○○空言所辯「未將該車以15萬元轉賣給丁○○，未向丁○○收取8 萬元車款，未交付1350-MH 號車牌
    2 面給丁○○」云云，顯與事實不符。
 4、本件上開車牌號碼為9092-MJ 號之HONDA 牌白色CRV 休旅車
    （車身號碼為PKTRD48505F010187 號），係2005年份、1998
    CC、於94年9 月27日發照之車款，此有該車車籍查尋資料表
    在卷可參（見警卷第21頁），則該車於95年7 月9 日遭竊至
    96年1 月6 日以15萬元售予丁○○時，僅屬1 年餘之新中古
    車，對照該車當時之新車售價6 、70餘萬元，衡諸客觀常情
    之經驗法則，被告自係於95年7 月9 日至96年1 月6 日間之
    某日，基於故買贓物之犯意，以少於15萬元之顯低於市價向
    某人故買該贓車，否則被告豈能以無償方式，自他人處收受
    時值數十萬元之贓車售予丁○○。
 5、綜上所述，被告丙○○所辯上情，均屬卸責之詞，無從採信
    。被告上開故買贓物犯行，足以認定。至於被告於本院聲請
    將上開「1350-MH 」車牌2 面檢驗其上指紋一節（見本院卷
    第41、46頁），因上開車牌於查獲後並未特別加以保存以供
    鑑定指紋之用，而該車牌於為警查獲前，業由丁○○使用懸
    掛該車牌之休旅車3 週餘（即自96年1 月6 日至同年月30日
    ），衡情自有經人摸觸情形，是此部分被告聲請鑑定該車牌
    上之指紋部分，本院認已無必要，附此敘明。
三、核被告丙○○所為上情，係各犯刑法第339 條第1 項之詐欺
    取財罪、同法第349 條第2 項之故買贓物罪。又被告所犯上
    開二罪，犯意各別、行為互異，應予分論併罰。
四、原審據以論處被告丙○○罪刑，固非無見；惟查：
(一)、原判決未予詳查上情，遽為被告被訴詐欺取財無罪之判決，
    自有不當。
(二)、被告係犯上開故買贓物罪，原判決此部分僅論以收受贓物罪
    ，已與經驗法則相違（如上所述），亦有未合。
五、原審公訴人上訴指摘原判決關於被告丙○○收受贓物及被訴
    詐欺取財等部分，均有所不當，為有理由，應由本院將原判
    決關於上開部分及定應執行刑等部分撤銷改判。審酌被告係
    高職畢業（見警卷第11頁之調查筆錄受詢問人資料欄），智
    識程度非低且值青壯，竟貪圖不法利得而犯上開詐欺取財及
    故買贓車等罪，所為犯罪手段、情節損及上開被害人等財產
    法益之程度等一切情狀，各量處如主文所示之刑。又被告犯
    罪時間在96年4 月24日以前，所犯上開2 罪合於中華民國九
    十六年罪犯減刑條例第2 條第1 項第3 款所定之減刑條件，
    均應依該規定減其刑期為二分之一，並定其應執行刑及諭知
    易科罰金折算標準各如主文所示。
六、原判決關於被告丙○○犯行使變造準私文書罪部分，業經原
    審判處「有期徒刑陸月，減為有期徒刑月，如易科罰金，
    以新臺幣壹仟元折算壹日」確定（按公訴人於本院業已陳明
    原判決關於此部分未據上訴，見本院卷第34、67頁）；另原
    判決同案被告林金信部分，亦經原審認定犯牙保贓物罪，而
    判處「有期徒刑陸月，減為有期徒刑月，如易科罰金，以
    新臺幣壹仟元折算壹日」確定；另本件同案被告丁○○部分
    ，則由本院另行審結，附此敘明。
據上論結，應依刑事訴訟法第369 條第1 項前段、第364 條、第
299 條第1 項前段，刑法第339 條第1 項、第349 條第2 項、第
41條第1 項、第51條第5 款，刑法施行法第1 條之1 第1 項、第
2 項，中華民國九十六年罪犯減刑條例第2 條第1 項第3 款、第
7 條、第9 條，判決如主文。
本案經檢察官許美女到庭執行職務。
中    華    民    國    98    年    12    月     8    日
                    刑事第三庭  審判長法  官  莊崑山
                                      法  官  唐照明
                                      法  官  張意聰
以上正本證明與原本無異。
本判決不得上訴。
中    華    民    國    98    年    12    月     8    日
                                      書記官  陳金
附錄本件判決論罪科刑法條：
中華民國刑法第339條第1項
意圖為自己或第三人不法之所有，以詐術使人將本人或第三人之
物交付者，處 5 年以下有期徒刑、拘役或科或併科 1 千元以下
罰金。
中華民國刑法第349條第2項
搬運、寄藏、故買贓物或為牙保者，處 5 年以下有期徒刑、拘
役或科或併科 1 千元以下罰金。


司法院資訊處製作；財團法人民間司法改革基金會備份。
